臺灣屏東地方法院民事判決
111年度潮小字第535號
原      告  張宥鏵即永坤動物醫院恆春分院

            林曉玫  
共同
訴訟代理人  秦睿昀律師
被      告  李芊慧  
訴訟代理人  吳啓源律師
            陳欣怡律師
            李榮唐律師
上列當事人間請求損害賠償事件，本院於民國111年10月18日言
詞辯論終結，判決如下：
　　主  文
被告應給付原告張宥鏵即永坤動物醫院恆春分院新臺幣貳萬元，
及自民國111年5月22日起至清償日止，按年息百分之5計算之利
息。
被告應給付原告乙○○新臺幣壹萬元，及自民國111年5月22日起至
清償日止，按年息百分之5計算之利息。
原告其餘之訴駁回。
訴訟費用新臺幣壹仟元由被告負擔十分之三，其餘由原告負擔。
本判決原告勝訴部分得假執行。但被告如以新臺幣貳萬元、新臺
幣壹萬元，分別為原告張宥鏵即永坤動物醫院恆春分院、乙○○預
供擔保後，得免為假執行。
    事實及理由
一、原告主張：
　㈠原告張宥鏵即永坤動物醫院恆春分院(下稱原告張宥鏵)，為
    獸醫師，並經營永坤動物醫院恆春分院(下稱系爭醫院)，原
    告乙○○為系爭醫院之受雇獸醫師，治療被告於民國110年12
    月13日送醫之貓咪「咪咪」(下稱咪咪)，院方早在發現咪咪
    傷勢之第一時間告知被告，於110年12月18日出院當日9時，
    即更換包紮並將咪咪有啃咬狀況告知被告，並拍照，當日下
    午也以傳送照片、電話告知被告情況及進行醫療處置，並承
    諾就咪咪腳傷負責，且就咪咪後續醫療、狀況均有告知被告
    ，原告絕無推諉之情。原告復於111年1月24日與被告溝同協
    調，由原告收養咪咪，另於同年月28日、29日去電被告討論
    後續照護方案，包含收養咪咪或賠償照護金等，均遭被告拒
    絕，而被告竟於民國(下同)111年3月27日於社群網站Facebo
    ok(下稱臉書)以「甲○○」帳號於不特定多數人得以共見共聞
    、人數多達3萬人之「恆春半島公共事務討論社團」(下稱系
    爭社團)，公開發表如附件之貼文(下稱系爭貼文)，其中如
    附表所示言論(下稱系爭言論)，提及原告不聞不問等不實之
    醫療與協商過程，已足以侵害原告之名譽權，原告就所受精
    神上痛苦，得分別請求精神慰撫金，爰依民法第184條第1項
    前段、195條第1項規定為請求，並聲明：㈠被告應給付原告
    張宥鏵新臺幣(下同)7萬元，及自起訴狀繕本送達翌日起至
    清償日止，按年息5%計算之利息。㈡被告應給付原告乙○○3萬
    元，及自起訴狀繕本送達翌日起至清償日止，按年息5%計算
    之利息。
二、被告則以：
　㈠系爭言論均屬意見表達，無不法侵害原告名譽權之虞：
　⒈被告於臉書張貼系爭貼文，乃被告救援之咪咪於原告之醫療
    照顧過程，再以被告本人角度就上開親身經歷之過程，說明
    原告醫療照顧咪咪的過程，令被告何以從咪咪出院的期待心
    情到接獲原告於出院當日告知咪咪腳部受傷之噩耗通知，再
    因無法得到原告提供監視錄影畫面等實際確切之回覆，而備
    感長年無私奉獻之救援流浪動物精神受挫、失望之心情轉折
    ，以原告未盡責任之評語總結，並佐以咪咪經原告診治過程
    之記錄相片為證，其言論敘述過程，無非係被告表示、抒發
    自己之心情、見解或立場，而屬被告主觀價值之意見表達範
    疇，當無須審查事實真偽，且被告通篇未用偏激不堪之言詞
    ，顯係被告為自衛、自辯，保護合法利益，且就可受公評之
    事所為之善意適當表達意見，自不具違法性，更非屬侵害原
    告名譽權之言論，被告並不負侵權行為之損害賠償責任。
　⒉又被告與原告間因咪咪診治締結委任契約關係，依民法第540
    條規定，被告上開言論係對被告未能提供監視錄影畫面方式
    報告咪咪之醫療服務過程、與原告僅以口頭方式報告咪咪受
    傷始末，而生被告認為原告不負責任之評論，當屬委任人受
    任人間行使契約權利或保護合法利益目的所為，實難指責為
    侵害名譽之不法言論。
　㈡綜認系爭言論非意見評論，被告已相當查證，可合理確信為
    真實，難謂該當侵權行為要件：
　⒈被告為流浪動物救援者，於本件將咪咪送往原告處所診治前
    ，已照顧該咪咪多時，而有其相關開朗、健康、活潑之數張
    相片可證，而本件咪咪送往原告處所治療時，因心繫咪咪如
    同親生子女般，三不五時即以賴通訊方式聯繫原告。豈知，
    於咪咪出院當日，原告突捎來咪咪腳部嚴重受傷之相片，並
    僅以咪咪舔舐關係所致，含糊帶過咪咪受傷事發過程，對於
    被告而言，簡直是匪夷所思的噩耗，蓋原告本身即為醫療院
    所，應當提供咪咪最佳醫療照顧環境，然咪咪竟於醫療院所
    出院前一刻受傷，且該傷口為新生傷口而非既有傷口，已不
    符常理。
　⒉又經被告查閱相關網路資料所示，咪咪舔舐傷口鮮有可能造
    成如此嚴重傷勢，通常情節為掉毛、皮膚紅腫，與本件原告
    提供咪咪隻腳部嚴重傷勢照片互核，實難以常理理解。加諸
    被告央請原告提供相關咪咪住院診療時之監視錄影畫面，原
    告竟稱無任何監視錄影畫面可供提供，不難引人連結為搪塞
    之詞，蓋一般寵物旅社通常都設有監視錄影畫面，詎料貴為
    動物醫療院所等級之原告毫無錄影設備，至此原告所提供醫
    療服務、醫療設施未完善之過程，自無不讓被告產生對原告
    評價態度不負責任之言論。
　⒊被告係概述將咪咪送往原告之經歷，且同時檢附咪咪紀錄相
    片數幀，並敘說被告心情轉折過程以及對於原告產生不負責
    任看法之評論，且於與原告之聯繫過程中，被告亦已要求其
    提供監視錄影畫面為佐，原告既未能清楚說明咪咪傷勢過程
    ，被告當可確信依自身所尋資料、相片之紀錄，可認原告就
    咪咪之醫療服務、醫療設備之提供未盡完善，僅徒以咪咪舔
    舐傷口含糊說明咪咪傷勢，係屬不負責任之態度為真實，殆
    無疑義。另對於原告未能提供合理說明咪咪之傷勢如何造成
    ，而有債務不履行、侵權行為等情，被告亦已提出相關民事
    求償訴訟，由本院以111年度訴字第479號民事案件審理在案
    ，益徵被告上揭言論並非空穴來風，而未盡合理查證。
　⒋又被告張貼之系爭言論內容隻字片語未提及「原告未進行醫
    療處置、原告未通知被告咪咪受傷」乙節，原告卻以此主張
    被告言論內容有關此部分之不實，顯非的論。原告稱其有承
    諾負責咪咪腳傷之一切醫療費用，姑不論其提出電話紀錄並
    非全與聯繫此隻咪咪傷勢有關，尚包括聯繫被告交由原告醫
    療診治之其他流浪動物事宜外，並無法佐證電話實際內容確
    有其承諾負責咪咪腳傷之一切醫療費用乙情，且對話紀錄更
    無此相關內容，細繹對話紀錄，尚可發見原告僅有在被告詢
    問咪咪狀況時，始會被動回覆，顯見原告並非如其主張般積
    極負責。原告張宥鏵僅提出由原告負擔咪咪全額醫療費用此
    項方案，並稱經與原告總院方商議後回覆被告，詎料，被告
    苦苦等候回覆的結果是收受送達原告之起訴狀。原告另提出
    咪咪醫療照護單、咪咪病歷等資料，惟上開資料均未曾於被
    告確認咪咪醫療狀況時提出，且其上未有被告簽名，是否事
    後製作誠非無疑，爰否認其真正性。
　⒌原告於系爭社團張貼聲明文，被告亦立即回文具體內容辯駁
    ，益徵被告並非散佈不實言論等語，資為抗辯，並聲明：原
    告之訴駁回。
三、經查，下列各節，有臉書截圖可稽（本院卷第14-16頁），
    且為兩造所不爭執，堪信為真實：
　㈠原告張宥鏵係獸醫師並經營系爭醫院，原告乙○○為系爭醫院
    受僱之獸醫師，治療咪咪。
　㈡被告為流浪動物救援者，於110年12月13日將咪咪送往系爭醫
    院之治療，咪咪預定於同年月18日出院。
　㈢被告於111年3月27日以「甲○○」之帳號，在臉書系爭社團發
    表系爭貼文。
四、得心證之理由：
　　原告主張被告所為系爭貼文中系爭言論，已侵害原告之名譽
    權，為被告所否認，並以前詞置辯，是本件爭點厥為：㈠系
    爭言論是否侵害原告之名譽權?㈡如是，原告得請求精神慰撫
    金分別為何?茲分述如下：
　㈠系爭言論是否侵害原告之名譽權：
　⒈按言論可分為「事實陳述」及「意見表達」，前者有真實與
    否之問題，具可證明性，行為人應先為合理查證，且應以善
    良管理人之注意義務為具體標準，並依事件之特性分別加以
    考量，因行為人之職業、危害之嚴重性、被害法益之輕重、
    防範避免危害之代價、與公共利益之關係、資料來源之可信
    度、查證之難易等，而有所不同；後者乃行為人表示自己之
    見解或立場，屬主觀價值判斷之範疇，無真實與否可言，行
    為人對於可受公評之事，如未使用偏激不堪之言詞而為意見
    表達，可認係善意發表適當評論者，不具違法性，非屬侵害
    他人之名譽權，即不負侵權行為之損害賠償責任(最高法院9
    9年度台上字第792號判決意旨參照)。次按事實陳述本身涉
    及真實與否，雖其與言論表達在概念上偶有流動，有時難期
    涇渭分明，若言論係以某項事實為基礎，或發言過程中夾論
    夾敘，將事實敘述與評論混為一談，在評價言論自由與保障
    個人名譽權之考量上，仍應考慮事實之真偽。惟事實陳述本
    身涉及真實與否之問題，倘行為人就事實陳述之相當真實性
    ，未盡合理查證之義務，依其所提證據資料，在客觀上不足
    認其有相當理由確信為真實者，該不實之言論，即足以貶損
    他人之社會評價而侵害他人之名譽。然行為人倘對於未能確
    定之事實，使用偏激不堪之言詞而為意見表達，足以貶損他
    人在社會上之評價，仍屬侵害他人之名譽權(最高法院96年
    度台上字第855號、98年度台上字第1129號、99年度台上字
    第175號判決意旨參照)。
　⒉經查，依附件所示，加入系爭社團者即可觀看此則貼文，且
    系爭社團成員達3萬多名，應屬特定多數人得觀看之言論。
    又系爭言論之內容，主在指摘原告對醫療疏失不予負責，足
    以損及原告之社會上評價，爬梳系爭貼文之全文脈絡，如附
    表編號1至3言論，字裡行間涉及被告將咪咪送醫至系爭醫院
    治療，系爭醫院及主治之原告乙○○未坦然告知受傷原因，對
    所生醫療疏失亦不予負責等情，顯可驗證真偽，核屬被告所
    為事實陳述。至附表編號4至6言論雖屬抒發內心感受，具意
    見表達之性質，但揆諸上開說明，被告係基於以前揭事實所
    為之評論，仍應就被告有無合理查證，而有相當理由確信所
    述為真實，及有無善意發表適當評論，以判斷系爭言論是否
    成立侵權行為。
　⒊附表編號1至3部分：
　⑴依原告提出通聯記錄所示，於110年12月17日、18日、28日、
    111年1月10日、28、29日、31日、同年2月12日均有系爭醫
    院人員撥打電話予被告手機號碼之情(本院卷第19-20頁)，
    為被告所不否認，對照咪咪原定於110年12月18日出院之情
    ，足見原告主張由電話告知被告有關咪咪狀況、後續處置等
    節，尚非無稽。復觀系爭醫院助理與被告通訊軟體LINE對話
    截圖所呈，助理於110年12月18日即有傳送咪咪照片，提及
    咪咪及治療過程，並有「醫師明天會打給你」、「詳細就等
    醫生告訴妳喔」等文字(本院卷第21頁)；系爭醫院LINE帳號
    亦於同日有告知被告：「昨天小虎斑下完點滴過差不多30分
    鐘，進去巡視發現他把腳舔受傷，就立馬幫他戴上頭套，到
    今天為止有持續消腫」等語，被告亦予回覆(本院卷第87頁)
    ；助理、被告並於111年1月22日、30日、31日、同年2月12
    日、3月4日仍持續對答、通話如常，被告亦於同年2月12日
    言稱要將咪咪帶出院等情(本院卷第21-22頁)，顯非系爭醫
    院及助理無端傳送相關相片、文字，益徵系爭醫院或原告乙
    ○○已將咪咪狀況告知原告並予以醫療，並未棄之不顧。倘原
    告皆對治療咪咪不予聞問，被告早應於對話中予以質疑或不
    滿，而非時隔數月仍持續對話如昔，並任由咪咪流落系爭醫
    院，益徵原告並無被告於附表編號1、3所指摘之事後全無負
    責或完全漠視此醫療事件等情。
　⑵又被告陳稱就原告治療咪咪之醫療疏失，業向原告提起民事
    求償，經本院111年度訴字第479號事件(下稱另案)受理，為
    兩造所不否認，不啻原告治療咪咪有無醫療疏失，猶無定論
    ，足見附表編號2有關系爭醫院、原告乙○○未坦白告知受傷
    原因等文字，僅屬被告之臆測，難認合於當下之真實。
  ⑶被告雖就已合理查證，提出咪咪住院前照片、網頁截圖等件
    為證(本院卷第72-74、81、89-92頁)，惟觀上開送院前照片
    ，與咪咪送院後所可能遭遇病痛，實屬二事，尚難為憑。另
    觀網頁截圖，雖有他人討論貓咪舔傷口乙事，但列印日期均
    於被告發表系爭言論之後，未足認定被告乃基此有感而發。
    況該網頁截圖僅為他人討論，並無附具診斷書、報告等客觀
    、專業之資料，而被告係於111年3月27日發表系爭貼文，距
    110年12月18日知悉咪咪上開傷害等情，已相隔逾3個月，被
    告非無查證時間、機會，且被告既為流浪動物救援者，對動
    物治療之情形、管道應不陌生，酌以貓咪乃時下愛貓人士家
    中不可或缺之成員，坊間治療貓咪之獸醫院、診所不在少數
    ，依常情被告若對原告醫療處置有所疑慮，並非求助無門，
    是被告縱據前述網頁截圖為系爭貼文，仍難謂已盡合理查證
    之責。至被告雖稱：原告未提供監視錄影畫面或僅以口頭報
    告等語，然被告亦欠原告須保留監視錄影畫面方盡其責之證
    據，純屬被告自設之主觀標準，遑論民法亦無排除受任人口
    頭報告之情，故所辯委無足取。準此，附表編號1至3言論，
    已侵害原告張宥鏵之名譽權；附表編號2至3言論則侵害原告
    乙○○之名譽權，已屬明灼。
　⒋附表編號4至6部分：
　　查附表編號4至6之言論係被告將咪咪送醫後之種種情事，所
    為意見表達，然系爭言論所立基之上開事實，顯未經合理查
    證，已如前述，再此番言論中指責系爭醫院欺壓、踐踏、漠
    視被告，並剝奪咪咪可期未來，冠以系爭醫院如無醫德、良
    心、不負責之頭銜，語意已毫無轉圜，並屬偏激不堪之言詞
    所為意見表達，難認係善意發表適當評論，同侵害原告張宥
    鏵之名譽權。　
　㈡原告得請求精神慰撫金：
　⒈按因故意或過失，不法侵害他人之權利者，負損害賠償責任
    。不法侵害他人之身體、健康、名譽、自由、信用、隱私、
    貞操，或不法侵害其他人格法益而情節重大者，被害人雖非
    財產上之損害，亦得請求賠償相當之金額。其名譽被侵害者
    ，並得請求回復名譽之適當處分。民法第184條第1項前段、
    第195條第1項各有明定。另按不法侵害他人之人格權，被害
    人受有非財產上損害，請求加害人賠償相當金額之慰撫金時
    ，法院對於慰撫金之量定，應斟酌實際加害情形、所造成之
    影響、被害人痛苦之程度、兩造之身分地位、經濟情形及其
    他各種狀況，以核定相當之數額（最高法院47年台上字第12
    21號、51年台上字第223號判決要旨參照）。
  ⒉原告因系爭言論，有名譽權受侵害，精神上自蒙相當之痛苦
    ，徵諸原告張宥鏵乃碩士畢業，為獸醫師並經營系爭醫院，
    年收入約100萬元，名下有不動產、汽車；原告乙○○自大學
    畢業，為系爭醫院僱用之獸醫師，年收入約70萬元，有不動
    產；被告係國中畢業，自營餐飲，月收入約5萬元，有汽車
    之財產等節，經兩造陳明，並有兩造之110年度稅務電子閘
    門財產所得調件明細表附卷可考（本院卷第100-101頁；證
    物袋），綜以審酌原告所受精神上損害、被告加害態樣及迄
    今態度、事件起因、兩造之學歷、職業、資力等一切情狀，
    並念及被告雖侵害原告之名譽權，但兩造另案紛爭既尚未分
    曉，被告亦出於愛惜咪咪之本意，則原告張宥鏵、乙○○請求
    精神慰撫金，分別以2萬元、1萬元為妥適。
  ㈢另原告本件請求屬無確定期限之給付，原告請求自起訴狀繕
    本送達翌日即111年5月22日（本院卷第46頁）起至清償日止
    ，按年息5%計算之遲延利息，核與民法第203條、第229條第
    2項、第233條第1項前段規定相符，亦應准許。
五、綜上所述，原告依民法第184條第1項前段、195條第1項規定
    ，請求如主文第1、2項所示，為有理由，應予准許；逾此範
    圍之請求，則無理由，應予駁回。
六、本件原告勝訴部分係適用小額程序所為被告敗訴之判決，依
    民事訴訟法第436條之20規定，應依職權宣告假執行，並依
    同法第392條第2項規定，職權宣告如被告為原告預供擔保，
    得免為假執行。
七、本件事證已臻明確，其餘攻擊、防禦方法及所提出之證據資
    料，核與判決結果不生影響，爰不逐一論述，附此敘明。
八、訴訟費用負擔之依據：民事訴訟法第79條、第85條第1項前
    段。
中　　華　　民　　國　 111　　年　　11 　　月　 8　　日
                  潮州簡易庭  法　官　曾迪群
附表：
編號 內                容  1 控訴恆春鎮【永坤動物醫院】醫療疏失卻不願意負責任  2 院方跟負責的林醫師卻又不坦白說明受傷原因，只推說拔掉點滴後，咪咪因沒帶頭套而自舔傷口造成  3 負責此次醫療的林醫師跟院方完全漠視此醫療疏失事件，事後完全沒有任何負責任的態度表現  4 恆春「永坤動物醫院」簡直就是欺壓、踐踏我那麼多年無私默默奉獻心力，幫助台灣流浪動物的精神  5 這是否就是【永坤動物醫院】吃定我們是護生救援流浪動物的無私奉獻者，為了那些無辜流浪動物，早已耗盡財力跟體力，院方才會如此欺壓、漠視我救援者的心靈感受?跟剝奪無辜咪咪原本可期的未來?  6 這樣的醫院醫德何在?良心何在?實在欺人太甚!!!!各位毛寶貝主人們,這種醫院對於醫療責任態度不負責,大家放心將自己家毛孩生命安全交予醫院手上嗎? 

以上正本係照原本作成。
如不服本判決，應於送達後20日內，向本院提出上訴狀並表明上
訴理由，如於本判決宣示後送達前提起上訴者，應於判決送達後
20 日內補提上訴理由書（須附繕本）。如委任律師提起上訴者
，應一併繳納上訴審裁判費。
中　　華　　民　　國　　111 　年　　11　　月　　9 　　日
                              書記官　薛雅云